臺灣臺北地方法院交通事件裁定　　　　94年度交聲字第1292號
原處分機關　臺北市交通事件裁決所
異議人即
受處分人　　甲○○
上列異議人即受處分人因違反道路交通管理處罰條例案件，對於
臺北市交通事件裁決所於中華民國九十四年十一月三日所為之北
市裁三字第二二—一Ａ0000000號處分，聲明異議，本院
裁定如下：
    主  文
原處分撤銷，發回臺北市交通事件裁決所。
    理  由
一、按「汽車駕駛人在道路收費停車處所停車，未依規定繳費，
    主管機關應書面通知駕駛人於七日內補繳，並收取必要之工
    本費用，逾期再不繳納，處新臺幣（下同）三百元罰鍰」，
    道路交通管理處罰條例第五十六條第二項定有明文（按第五
    十六條第一項第十一款原規定『汽車駕駛人，在道路收費停
    車處所停車，不依規定繳費者，處六百元以上一千二百元以
    下罰鍰』，業經修正為同條第二項，並經總統於民國九十四
    年二月五日以華總一義字第○九四○○○一七七三一號令公
    布，且經行政院於同年七月五日以院臺交字第○九四○○二
    九二八六號令發布定自九十四年九月一日施行）。而依道路
    交通安全規則第二條第一款所定，汽車指在道路上不依軌道
    或電力架線而以原動機行駛之車輛（包括機器腳踏車），故
    機車駕駛人亦應依上揭規定為之。
二、本件原處分機關認異議人即受處分人甲○○於九十四年六月
    十三日十二時四十五分許，在臺北市○○○路路邊公有收費
    停車場停放其所有車牌號碼Ｐ九六—四六九號機車，未依規
    定繳納停車費，經臺北市停車管理處以受處分人有違反修正
    前道路交通管理處罰條例第五十六條第一項第十一款規定之
    行為掣發舉發違反道路交通管理事件通知單，嗣受處分人於
    應到案日期前到案，經原處分機關調查結果，仍認受處分人
    有上開違規行為，乃依修正前道路交通管理處罰條例第五十
    六條第一項第十一款及違反道路交通管理事件統一裁罰基準
    表等規定，於九十四年十一月三日裁處罰鍰一千二百元。
三、異議人固不否認車牌號碼Ｐ九六—四六九號機車係伊所有，
    惟否認有何違規停放機車行為，辯稱：伊從未將上揭機車停
    放在臺北市○○○路路邊公有收費停車場，縱認伊曾停放機
    車於該處，惟臺北市停車管理處從未寄發繳費通知單予伊，
    伊無從知悉，故未繳費，原處分機關之罰鍰處分，並不合法
    云云。
四、經查：
  (一)按刑法第二條第一項規定：「行為後法律有變更者，適用裁
    判時之法律，但裁判前之法律有利於行為人者，適用最有利
    於行為人之法律」，此即所謂「從新從輕」原則。雖道路交
    通管理處罰條例本質上係屬行政罰而非刑罰，並未明文規定
    「從新從輕」原則適用，惟總統於九十四年二月五日以華總
    一義字第○九四○○○一六八四一號令公布，並自九十五年
    二月五日開始施行之行政罰法第五條亦規定：「行為後法律
    或自治條例有變更者，適用行政機關最初裁處時之法律或自
    治條例。但裁處前之法律或自治條例有利於受處罰者，適用
    最有利於受處罰者之規定」，益見「從新從輕」原則，係行
    政罰體系之立法趨勢，堪認為行政法上重要原理原則。
  (二)再觀諸行政機關於行為人違反行政法裁處時，適用裁處時之
    法律，但裁處前之法律有利於行為人者，適用最有利於行為
    人之法律。而所謂裁處，包括訴願、行政訴訟之決定或判決
    ；又所謂裁處不以原處分機關之行為為限，凡在復查、訴願
    以迄行政訴訟中，尚未裁處確定之案件均有從新從輕原則之
    適用，最高行政法院八十九年九月十三日八十九年度九月份
    第一次庭長法官聯席會議決議意旨及最高行政法院八十六年
    度判字第六七四號判決意旨均同此見解。而道路交通管理處
    罰條例所定罰鍰、吊扣證照、記點之裁罰，本屬行政罰之性
    質（參照上開行政罰法第一條、第二條亦將罰鍰、吊扣證照
    、記點之處分均定為行政罰），是本件關於逾期未繳納停車
    費之違規行為，應適用「從新從輕」原則，經比較新舊法之
    結果，認修正後之新法較有利於行為人，適用修正後道路交
    通管理處罰條例第五十六條第二項之規定，較能兼顧人民基
    本權利之保障及符合上開修法之本旨。
五、綜上所述，縱認本件異議人於九十四年六月十三日十二時四
    十五分許，在臺北市○○○路路邊公有收費停車場停放其所
    有車牌號碼Ｐ九六—四六九號機車，未依規定繳納停車費，
    然依據修正後道路交通管理處罰條例第五十六條第二項之規
    定，主管機關就汽車駕駛人在道路收費停車處所停車，未依
    規定繳費之行為，應先以書面通知駕駛人於七日內補繳，並
    收取必要之工本費用，於駕駛人逾期仍未繳納時，始可處三
    百元罰鍰。惟查，綜觀全案事證，並無證據證明臺北市停車
    管理處已合法通知異議人補繳停車費，則原處分機關依據台
    北市停車管理處管理員巡場時掣發之補費單（單號：000
    00000—二號），而依修正前道路交通管理處罰條例第
    五十六條對受處分人裁處罰鍰，即屬未洽，自應由本院將原
    處分撤銷，由原處分機關詳為審究後，另為適法之處分。
六、據上論斷，應依道路交通案件處理辦法第二十條，裁定如主
    文。
中　　華　　民　　國　　94　　年　　12　　月　　30　　日
　　　　　　　　　交通法庭法　官　李家慧
以上正本證明與原本無異
如不服本裁定應於送達後5日內向本院提出抗告狀
                          書記官  林婉瑩
中　　華　　民　　國　　95　　年　　1 　　月　　3 　　日
